臺灣高等法院臺南分院刑事判決　　　　　 九十二年度上訴字第一四四九號　　潛
　　　上　訴　人
　　　即　被　告　丁　○　○
　　　指定辯護人　本院公設辯護人　戊　○　○
右列上訴人因懲治盜匪條例案件，不服臺灣臺南地方法院九十二年度重訴緝字第三號
中華民國九十二年十一月二十八日第一審判決（起訴案號：臺灣臺南地方法院檢察署
八十九年度營偵字第七四八號，併辦案號：同上署八十九年度營偵字第一三一○號）
，提起上訴，本院判決如左：
      主      文
原判決撤銷。
丁○○共同連續意圖為自己不法之所有，攜帶凶器於夜間侵入住宅，以強暴致使不能
抗拒，而取他人之物，處有期徒刑拾壹年。又共同殺人未遂，處有期徒刑捌年；扣案
寶特瓶壹個及膠袋壹袋，均沒收。應執行有期徒刑拾捌年陸月；扣案寶特瓶壹個及膠
帶壹袋，均沒收。
      事      實
一、丁○○認識甲○○，得悉甲○○單身、經濟情況良好，遂心生歹念，夥同丙○○
    （業經判處有期徒刑十四年確定）基於為自己不法所有之概括犯意聯絡，先於民
    國（下同）八十九年五月十九日晚上，至其友人處與甲○○飲酒聊天，利用飲酒
    之際，二人藉故離開，丁○○攜帶可供兇器使用之剪刀乙把、丙○○購買綑綁用
    之膠帶乙捲，再至台南縣新營市○○街二十二號三樓之一甲○○住處之樓梯間埋
    伏等候甲○○返家，於同年月二十日凌晨二時五十分許，見甲○○返回住處三樓
    樓梯間時，先由丙○○以手勒住甲○○之脖子、嘴巴致使甲○○無法動彈不能抗
    拒，復由丁○○持剪刀搜取甲○○住處之鑰匙後開門侵入甲○○住宅，丙○○再
    以膠帶將甲○○綑綁，喝令拿出新台幣（下同）十五萬元並予毆打，因甲○○一
    時無法籌出現款，丁○○與丙○○遂搜索甲○○住處，強取甲○○手提珠寶箱內
    之現金八千五百元（皮包內三千五百元，珠寶箱內五千元），及甲○○身上之金
    項鍊乙條、十八Ｋ金手環兩條（起訴書誤載為乙個）、行動電話一支（共計損失
    二萬八千元）。丁○○見所得財物不多，且害怕甲○○報警，乃另行起意，欲縱
    火燒死甲○○，將甲○○推置床上，與知情之丙○○基於殺人之犯意聯絡，一起
    撕裂衛生紙放置甲○○所在處周圍，再由丁○○外出，帶回其所有寶特瓶裝汽油
    一瓶，將汽油潑灑在甲○○身上及屋內供助燃用置放於甲○○四周之衛生紙等物
    ，並脅迫甲○○交出提款卡、印章、存摺等物品，又命丙○○外出購買膠帶，以
    便進一步綑綁甲○○，因甲○○無法交出上開物品，丁○○隨即點火焚燒甲○○
    ，而與丙○○一同逃逸。嗣因甲○○奮力掙脫身上綑綁之膠帶報警，始倖免於難
    。丁○○與丙○○逃逸後，竟承接上開共同意圖為自己不法所有之概括犯意聯絡
    ，於同日上午六時四十分許，至台南縣柳營鄉○○路二一二號乙○○經營之「柳
    營廣告社」內，佯稱刊登廣告為由，誘騙乙○○駕駛車號ＴＤ－四三七一號廣告
    車，沿柳營鄉○○路南往北方向行駛，進入新營市○○路右轉建業路與和平路交
    岔路口時，由丁○○指示乙○○停車，丁○○乃下車至該巷口處騎乘乙部車號不
    詳之重機車在前引導，沿建業路行駛右轉太子路行駛至該路「新營變電所」前約
    二百公尺處一家民營計程車行，丁○○停車即進入該車行約十五分鐘許，即乘坐
    不詳姓名男子所駕駛不詳車號之自小客車，復在前引導，於同日七時許，行至台
    南縣新營市○○○街「萬姓公婆廟」前，由丁○○持預藏可供兇器使用之剪刀控
    制乙○○不得聲張，丙○○則徒手毆打乙○○頭部三下，並將車內鑰匙取下，乙○○見狀，乃趁隙由車內往車外跳出逃逸，惟被丁○○及丙○○二人抱住雙方發
    生扭打，致引起丁○○及丙○○不滿，心生憤怒，丁○○即持剪刀作勢欲刺乙○○，之後乙○○又逃跑，復被丁○○及丙○○抓住，丙○○則以手臂勒住乙○○
    之脖子及摀住其嘴巴，並將其按壓在地上，致使不能抗拒，由丁○○強取乙○○
    身上金項鍊、手鍊各乙條，及手錶乙只（計約價值七萬一千元），與皮包內七千
    元後，即乘坐該計程車逃逸。所獲財物供丁○○變賣花用後，將其中一萬元及手
    機一支分與丙○○。嗣於同年月二十二日下午四時許，為警循線於台南縣新營市
    ○○街四六巷三弄五號查獲丙○○，始查悉上情。
二、案經被害人甲○○、乙○○訴由台南縣警察局新營分局報請臺灣臺南地方法院檢
    察署檢察官偵查起訴，及移送併辦。
      理      由
一、訊據上訴人即被告丁○○坦承有與丙○○強盜甲○○及乙○○財物等事，然矢口
    否認有縱火殺害甲○○犯行，辯稱：伊沒有潑汽油，只有撕衛生紙灑在甲○○身
    上，欲嚇嚇她而已，亦無說要甲○○死云云。
二、強盜被害人甲○○財物及殺人未遂部分：
(一)前揭被告丁○○持剪刀乙把夥同丙○○共同至被害人甲○○住處，將甲○○綑綁
    強盜財物，並將汽油潑灑甲○○身上點火引燃事實，業據被害人甲○○於警訊、
    偵訊及原審訊問時指述綦詳（見二一三○號警卷第八至十頁、七四八號偵查卷第
    二十一頁正反面、一審重訴卷第八、九頁），並經共犯丙○○於警訊、原審偵審
    中供認明確（見二一三○號警卷第三至五頁、七四八號偵查卷第十七、十八頁、
    一審重訴卷第三至五頁），被告丁○○亦坦承有與丙○○強盜甲○○財物之事（
    見一重訴緝卷第五十四頁、本院卷第三十一頁），復有案發現場所採證之膠帶、
    裝汽油之寶特瓶、扣案現場照片十二張及贓物認領保管單一紙附卷可稽。被害人
    甲○○遭縱火焚燒而受有燒傷，並有行政院衛生署新營醫院出具之驗傷診斷書一
    紙在卷可佐（見二一三○號警卷第二十一頁）。
(二)被告丁○○雖辯稱：伊沒有潑汽油，只有撕衛生紙灑在甲○○身上，欲嚇嚇她而
    已，亦無說要甲○○死云云。然被告丁○○因被害人甲○○並未交出所有財物，
    且害怕被害人報警，故放火欲將其殺害，此經共犯丙○○於原審八十九年六月二
    十六日訊問時供述：「丁○○出去回來後，拿一支寶特瓶，瓶中有液體，並撥在
    被害人身上，．．他並說要被害人交出提款卡否則要他死，這些話在他要買汽油
    前也有說．．他說他真的放火燒了」等語（見一審重訴卷第四、五頁），核與被
    害人甲○○於原審八十九年七月十三日訊問時具體指述：「我見我床上鋪滿了衛
    生紙，我知道他是要我死，因為之前搜不到錢，有說要將我從樓上丟下去．．他
    們重新將我綁的很緊，並拿汽油給我聞．．最後只聽到等人來救你．．衛生紙是
    丁○○先拆，後來叫丙○○也一起拆來灑，並將我棉被拿出放在我身邊」等語相
    符（見一審重訴卷第九頁）。參以扣案保特瓶一只中確含有汽油、被害人甲○○
    亦因遭縱火焚燒而受有燒傷，此有八十九年五月二十日台南縣警察局新營分局扣
    押書、行政院衛生署新營醫院出具之驗傷診斷書各一紙在警局卷可佐，被告丁○○空言否認並未縱火並不足採。況且佐以被告當時之年齡及智識程度，衡情焉有
    不知將汽油潑灑於被害人身上，並將衛生紙置於被害人身邊，將其點火，則有致
    人於死之虞，足徵被告所辯只是為了嚇唬甲○○乙節，亦無足可採。
(三)又被告丁○○與共犯丙○○共同行搶之際，被告丁○○係拿出一把剪刀，此經共
    犯丙○○於八十九年五月二十二日警訊時供述：「．．說著他便拿出一把剪刀．
    ．我在此時見到丁○○拿出剪刀及之前要我買的膠帶，我知道丁○○原來早有準
    備要行搶．．丁○○衝出來拿出預藏之剪刀抵住．．」等語（見二一三○號警卷
    第三頁反面、第四頁），核與被害人甲○○於八十九年五月二十日警訊時所證述
    ：「．．拿剪刀恐嚇我」等語相符（見二一三○號警卷第八頁），被告於原審所
    辯伊僅拿出鑰匙抵住被害人云云，不足採信。另被告二人所搶得之財物其中包含
    ＮＯＫＩＡ手機一支，此亦為共犯丙○○及被害人甲○○證述在卷，被告丁○○
    於原審辯稱：搶得之財物沒有手機云云，亦不足採。
(四)被告丁○○夥同丙○○強盜被害人甲○○財物及殺人未遂部分（包括強盜被害人
    乙○○部分），亦經本院另案九十一年度上更二字第一五二號、最高法院九十一
    年度台上字第六四八三號案判處丙○○有期徒刑十四年確定在案，有刑事判決二
    份在卷足參（見本院卷第四十四至五十六頁）。綜上所述，此部分事證已臻明確
    ，被告丁○○犯行堪以認定。
三、強盜被害人乙○○部分：
    迭據被告丁○○坦承不諱（見一重訴緝卷第七十九頁、本院卷第六十七頁），核
    與被害人乙○○於警訊及原審訊問時指訴情節相符（見二八八二號警卷第二頁正
    反面、一審重訴卷第三十五貝），亦與共犯丙○○於警訊時所供述之行經路線、
    所分擔實施的強暴手法及所得財物等細節均相吻合（見二八八二號警卷第十頁反
    面），此外，被害人乙○○因被告丁○○與丙○○共同強暴行為而受有傷害，有
    行政院衛生署新營醫院驗傷診斷證明書存卷可考（見二八八二號警卷第七、八頁
    ）。至被告丁○○於原審辯稱：伊所持之凶器係螺絲起子，並非剪刀云云，然此
    部分經共犯丙○○及被害人乙○○證述在卷，被告丁○○此所辯，自不足採，事
    證已臻明確，被告丁○○此部分犯行亦堪以認定。
四、按刑法第三百二十一條第一項第三款之攜帶兇器竊盜罪，係以行為人攜帶兇器為
    其加重條件，此所謂兇器，其種類並無限制，凡客觀上足以對人之生命、身體、
    安全構成威脅，具有危險性之兇器均屬之，且祇須行為時攜帶此種具有危險性之
    兇器為已足，並不以攜帶之初有行兇之意圖為必要。本件被告丁○○所攜帶者係
    剪刀一把，頂端形狀尖銳，於客觀上係得持以攻擊人身，如遽予施力，對人之生
    命、身體、安全仍構成威脅，自屬具有相當危險性之器械，而為刑法第三百二十
    一條第一項第三款所稱之兇器甚明。刑法第三百三十條加重強盜罪，指犯刑法第
    三百二十八條第一項、第二項之強盜罪而有第三百二十一條第一項各款情形之一
    ，即應依第三百三十條論處。再按行為應否處罰及如何處罰，固以行為時之法律
    為準。而法律一經廢止，其效力原則上固不得復存，然例外可依新法之規定予以
    延續。刑法第二條第一項規定：「行為後法律有變更者，適用裁判時之法律。但
    裁判前之法律有利於行為人者，適用最有利於行為人之法律。」其但書即係舊法
    之效力例外予以延續之規定。被告行為後，懲治盜匪條例已於九十一年一月三十
    日公布廢止，刑法第三百三十條亦同時修正公布，盜匪罪之法定本刑，修正後之
    刑法第三百三十條第一項規定為七年以上有期徒刑，較諸懲治盜匪條例第五條第
    一項第一款之無期徒刑或七年以上有期徒刑為輕。被告所犯盜匪罪，行為時有效
    之懲治盜匪條例及刑法同有處罰之規定，因懲治盜匪條例為刑法之特別法，依特
    別法優於普通法之法律適用原則而適用該條例，該條例廢止後，自應回歸適用刑
    法之相關規定。又懲治盜匪條例之廢止及刑法第三百四十七條之修正係同時公布
    ，因之，修正前之刑法第三百三十條第一項並非中間法，即不生比較適用中間法
    之問題。就被告所犯之罪而言，該條例雖曰廢止，因廢止前後均有刑罰規定，自
    屬刑法第二條第一項之行為後法律有變更，而非犯罪後之法律已廢止其刑罰。依
    刑法第二條第一項之規定，自應就被告行為時有效之懲治盜匪條例第五條第一項
    第一款與裁判時之修正後之刑法第三百三十條第一項比較適用。自應適用有利於
    被告之修正後刑法規定論科。
五、核被告丁○○夥同丙○○攜帶可供兇器使用之剪刀，於夜間侵入被害人甲○○住
    處對其施暴致使不能抗拒而強取財物，係成立刑法第三百三十條第一項攜帶兇器
    於夜間侵入住宅強盜罪。二人攜帶剪刀施暴致乙○○不能抗拒強取財物，係犯刑
    法第三百三十條第一項攜帶兇器強盜罪。並於強取被害人甲○○財物之際，另行
    起意以放火方法殺害未遂，係犯刑法第二百七十一條第二項、第一項殺人未遂罪
    。公訴人認被告強取甲○○並殺人部分，係犯懲治盜匪條例第二條第七款強劫而
    放火罪，再更正起訴法條為刑法第三百三十二條強盜結合犯，起訴法條容有未洽
    ，應予變更。被告丁○○與丙○○間，互有犯意聯絡及行為分擔，應論以共同正
    犯。被告已著手於殺人行為之實行因被害人甲○○未發生死亡之結果而不遂，為
    未遂犯，應依刑法第二十六條規定按既遂犯之刑度減輕之。先後二次加重強盜罪
    犯行，時間緊接，犯罪基本構成要件相同，顯係基於概括之犯意反覆為之，應依
    連續犯之規定從情節較重之攜帶兇器於夜間侵入住宅強盜罪論處，並加重其刑。
    被告丁○○與丙○○強盜被害人乙○○犯行，雖未為起訴書所論列，惟與前揭論
    罪部分為連續犯，屬裁判上一罪之同一案件，為起訴效力所及，應予以審究，附
    此敘明。所犯殺人未遂罪與連續加重強盜罪間，犯意各別，罪名互異，應予併合
    處罰。原審予被告丁○○論罪科刑，固非無見。惟原判決認應變更起訴法條，郤
    未引用刑事訴訟法第三百條之法條，洵有未適用法條之違誤。被告丁○○上訴否
    認殺人未遂犯行，並指摘原判決量刑過重，雖無足取。但原判決既有可議，自屬
    無法維持，應由本院撤銷改判之。爰審酌被告丁○○年富力強，不思勤勉向上安
    份守己，竟好逸惡勞，心生貪念強盜財物，且恐被害人報警及日後指認，更綑綁
    被害人甲○○，潑灑汽油，放火企圖燒死以滅口，手段兇殘令人髮指，惡性重大
    、危害社會甚鉅，且犯後仍飾詞狡辯未放火殺害被害人甲○○，惟被害人甲○○
    並未喪失性命，所受燒傷已痊癒，有行政院衛生署新營醫院八十九年七月八日出
    具診斷證明書存卷可考等一切情狀，量處攜帶兇器於夜間侵入住宅強盜罪有期徒
    刑十一年，殺人未遂罪有期徒刑八年，並定應執行刑為有期徒刑十八年六月，以
    資懲儆。扣案之寶特瓶一個、膠帶一袋（扣案之膠袋業經撕開變成一袋），為被
    告丁○○與丙○○所有供犯罪所用之物（丙○○所犯強盜案件，於執行時未予銷
    燬），應予宣告沒收。
六、據上論斷，應依刑事訴訟法第三百六十九條第一項前段、第三百六十四條、第二
    百九十九條第一項前段、第三百條，刑法第二條第一項前段、第二十八條、第五
    十六條、第三百三十條第一項、第二百七十一條第二項、第一項、第二十六條前
    段、第五十一條第五款、第三十八條第一項第二款，判決如主文。
本案經檢察官曾顯智到庭執行職務。
中  華  民  國      九十三      年        一        月      十四        日
                                臺灣高等法院臺南分院刑事第一庭
                                    審判長法官  黃    崑    宗
                                          法官  田    平    安
                                          法官  蔡    長    林
右正本證明與原本無異。
如不服本判決，應於判決送達後十日內向本院提出上訴狀，其未敘述理由者並應於提
出上訴狀後十日內向本院補提理由書（應附繕本）。
                                    法院書記官  李    培    薇
中  華  民  國      九十三      年        一        月      十五       日
附錄本案論罪科刑法條全文：
刑法第三百三十條第一項：
  犯強盜罪而有第三百二十一條第一項各款情形之一者，處七年以上有期徒刑。
刑法第二百七十一條：
  殺人者，處死刑、無期徒刑或十年以上有期徒刑。
前項之未遂犯罰之。
